【裁判字號】    98,交聲,1553
【裁判日期】    980731
【裁判案由】    違反道路交通管理處罰條例聲明異議
【裁判全文】
臺灣桃園地方法院交通事件裁定        98年度交聲字第1553號
原處分機關  交通部公路總局新竹區監理所
異  議  人
即受處分人  甲○○
上列異議人即受處分人因違反道路交通管理處罰條例案件，對於
交通部公路總局新竹區監理所中華民國98年4 月22日所為之處分
（原處分案號：桃監裁罰字第裁00-000000000號）聲明異議，本
院裁定如下：
 主  文
異議駁回。
    理  由
一、按受處分人不服道路交通管理處罰條例第8 條所定主管機關
    所為之處罰者，得於接到裁決書之翌日起20日內，向管轄地
    方法院聲明異議；又交通法庭認聲明異議不合法律上之程式
    ，且其不合法律上之程式無從補正者，應以裁定駁回之，道
    路交通管理處罰條例第87條第1 項及道路交通案件處理辦法
    第18條前段分別定有明文。是受處分人如不服主管機關所為
    之處罰，自應依法於上開規定期間內向法院聲明異議，倘受
    處分人逾期提出，法律程式上已無從補正，法院自應依法裁
    定駁回。
二、又按處理違反道路交通管理事件，有關文書送達之程序，依
    行政程序法之規定，此據違反道路交通管理事件統一裁罰標
    準及處理細則第5 條定有明文。而行政程序法第72條第1 項
    前段規定：「送達，於應受送達人之住居所、事務所或營業
    所為之」；同法第73條第1 項規定：「於應送達處所不獲會
    晤應受送達人時，得將文書付與有辨別事理能力之同居人、
    受僱人或應送達處所之接收郵件人員」，及同法第74條第1
    項亦規定：「送達，不能依前二條規定為之者，得將文書寄
    存送達地之地方自治或警察機關，並作送達通知書兩份，一
    份黏貼於應受送達人住居所、事務所、營業所或其就業處所
    門首，另一份交由鄰居轉交或置於該送達處所信箱或其他適
    當位置，以為送達」、第2 項：「前項情形，由郵政機關為
    送達者，得將文書寄存於送達地之郵政機關」。另按行政機
    關依行政程序法而為文書之送達，專依該法律之規定，且該
    法並無準用民事訴訟法或刑事訴訟法關於寄存送達自寄存之
    日起10日生效規定之規定，是文書合法寄存送達後，當自寄
    存之日起即時生效，並非於寄存之日起算10日生效，或自受
    送達人實際領取文書之日起生效（臺灣高等法院97年法律座
    談會第42、43號提案研討結果亦同此意見）。
三、經查：
    (一)本件交通部公路總局新竹區監理所民國98年4 月22日桃監
      裁罰字第裁00-000000000號違反道路交通管理事件裁決書
      ，已由中華郵政股份有限公司投遞人員於98年4 月28日，
      按該裁決書所載地址（即桃園縣大園鄉溪海村19鄰王厝61
      之1 號）投送，因未能獲會晤本人，亦無受領文書之同居
      人或受雇人，乃依規定於同日將該件文書寄存於該公司大
      園郵局，在寄存之前，投遞人員並已依規定製作送達通知
      書2 份，1 份黏貼於應受送達人住所門首，1 份置於受送
      達處所信箱或適當位置等情，有原處分機關桃園監理站送
      達證書影本1 紙（參見本院卷第14頁）及該站信封1 紙（
      參見本院卷第6 頁）在卷可稽；而異議人即受處分人（下
      稱異議人）甲○○之戶籍自92年12月10日遷入桃園縣大園
      鄉溪海村19鄰王厝61之1 號後，迄今其戶籍仍係設於上址
      一節，亦有異議人之個人基本資料1 紙附卷可據（參見本
      院卷第15頁），是郵局投遞人員對異議人前揭住所地為本
      件寄存送達之程序，應符合前揭行政程序法關於寄存送達
      程序之規定，則原處分機關之上開裁決書應已於98年4 月
      28日發生送達之效力乙節，要屬明確，堪予認定。
    (二)又本件異議人係居住於桃園縣大園鄉，有前揭異議人個人
      基本資料及本件聲明異議狀1 份在卷可參（參見本院卷第
      1 頁），而依司法院所發布之「法院訴訟當事人在途期間
      標準」第4 條第1 款第2 目及第2 條第1 款之規定，須扣
      除在途期間1 日，故異議人如欲聲明異議，應於接到裁決
      書之翌日起20日加計1 日在途期間內，即於98年5 月19日
      以前提出，然異議人卻遲至98年7 月8 日始向本院提出聲
      明異議狀（此有蓋有本院上開收狀日期章之本件聲明異議
      狀附卷可參，參見本院卷第1 頁），顯已逾20日之聲明異
      議法定期間，其聲明異議自屬不合法律上之程式，且無從
      補正，揆諸首揭說明，自應將異議人之異議駁回。至異議
      人雖具狀稱：伊所居住之社區出入份子複雜，常有信件無
      法收到，而伊於98年5 月底曾至郵局領取郵件，但郵局人
      員並未將上開裁決書交付與伊，伊是一直到同年6 月29日
      至郵局領取掛號信始拿到本件裁決書等語；惟查，本件裁
      決書既經郵局投遞人員對異議人前揭住所地依行政程序法
      寄存送達之相關規定而為送達，並已生合法送達之效力，
      業如前述，尚無從僅憑異議人前揭辯詞，即得遽予否認本
      件裁決書合法送達之效力，況異議人前揭所述縱屬實情，
      然異議人於98年5 月底始收受本件裁決書並聲明異議，仍
      已逾20日之聲明異議法定期間，亦無足為有利異議人之認
      定，併此敘明。
四、據上論斷，依道路交通管理處罰條例第87條第1 項、道路交
    通案件處理辦法第18條，裁定如主文。
中    華    民    國    98    年     7    月    31    日
                  交通法庭    法  官    陳振嘉
以上正本證明與原本無異。
如不服本裁定，應於裁定送達後5 日內向本院提出抗告狀。
                              書記官    李佳穎
中    華    民    國    98    年    8     月    4     日


司法院資訊處製作；財團法人民間司法改革基金會備份。
